【裁判字號】    98,聲,2853
【裁判日期】    981126
【裁判案由】    聲請具保停止羈押
【裁判全文】
臺灣臺北地方法院刑事裁定              98年度聲字第2853號
聲  請  人
即  被  告  甲○○
選任辯護人  王中騤律師
上列聲請人即被告因殺人等案件，聲請具保停止羈押，本院裁定
如下：
      主  文
聲請駁回。
      理  由
一、聲請意旨如附件之刑事聲請具保停止羈押狀所載。
二、本件聲請人即被告甲○○因殺人等案件，本院前於民國98年
    5月26日訊問被告後，認為有刑事訴訟法第101條第1項第1款
    、第2款、第3款之情形，而有羈押之必要，經於98年5月26
    日執行羈押在案，並於98年8月20日、同年10月14日分別裁
    定延長羈押2月。
三、按法院對被告所執行之羈押，其本質上係屬為保全被告使刑
    事訴訟程序得以順利進行，或為保全證據或為擔保嗣後刑之
    執行程序，而對被告所實施剝奪其人身自由之強制處分，是
    被告有無羈押之必要，當由法院以有無上述羈押之目的而依
    職權進行目的性裁量。又所謂「犯罪嫌疑重大」，其著重在
    於「嫌疑重大」而非「確信犯罪」，亦即目的不在於確認罪
    責及刑罰之問題，是審查此一羈押要件之心證之程度，並非
    是確信被告犯罪（有罪判決之心證程度），或被告犯罪具有
    高度之可能（起訴門檻之心證程度），僅要求卷證資料已可
    證明被告很有可能犯罪即可，故只須自由之證明，而不須符
    合嚴格證明之程序要求。查本件依被告甲○○及同案被告葉
    松年之供述、證人Ａ1、祝美雲、李樹立、黃坤鑑、邱文彬
    、陳宋芳、陳鴻等人之指證述、龍麟公司97年12月24日之函
    文、正義大樓住戶97年12月29日之回函、龍麟公司98 年2月
    6日給被害人等人之函文、合建契約書、補充協議書、面額
    20萬元之支票、承諾書等以觀，被告甲○○及同案被告葉松
    年因龍聯公司投資正義大樓都市更新合建一案與正義大樓住
    戶代表即被害人王克強顯有嫌隙且積怨已深，被告甲○○於
    警詢時亦供承同案被告葉松年曾承諾正義大樓都市更新合建
    案成功，其將可分得三百萬元，而其曾於98年2月14、15、
    16日上午在臺北市大安區○○○路290巷被害人王克強附近
    出現，並於案發當日（16日）下午搭機出境離台之事實，同
    案被告葉松年亦供承龍聯公司因正義大樓都市更新合建一案
    已先後投入17億元之鉅額投資，而若此一合建案成功，曾承
    諾給付被告甲○○300萬元之事實，另依卷內監視錄影帶翻
    拍照片、證人Ａ1及麥燕之指認，案發前有身材體型與被告
    極為相似之男子密集出現於案發地點附近徘迴，案發之槍響
    前10分鐘，亦有與照片神似之男子於附近環繞，被告於警詢
    時及本院羈押庭亦不否認卷內部分翻拍照片為其本人，此外
    並有被告所有門號0000000000號行動電話於98年2月14、15
    、16日之通聯記錄、內政部警政署刑事警察局98年2月27日
    刑鑑字第0980022048號鑑驗書、98年3月6日刑鑑字第
    0980023130號鑑驗書、98年4月15日刑鑑字第0980051500號
    鑑定書、通訊監察譯文、法務部法醫研究所98年5月18日法
    醫理字第0980001972號函、法醫研究所（98）醫鑑字第
    0981101141號鑑定報告書等如起訴書所載之證據在卷可參，
    已堪認被告甲○○涉有殺人罪嫌，犯罪嫌疑重大，且涉犯係
    最輕本刑5年以上有期徒刑之重罪。雖被告辯稱 (一)於監視
    錄影畫中騎乘車號351-BGV號機車之人非被告，且該機車非
    被告所有，亦無事證認定該騎乘機車之人與延吉街騎樓下行
    走之人或被告為同一人；(二)依卷內0216專案98年2月14日
    至16日可疑人動線示意圖所附監視錄影翻拍畫面並不清晰，
    無法確定該錄影監視畫面中之人為何人，且該監視錄影畫面
    時間非連續，亦無事證證明畫面中於光復北路290巷徒步行
    走者與延吉街157之3號騎樓下行走之人為同一人或為被告；
    (三)被告於警詢時承認翻拍照片為其本人，是受到詢問員警
    之不正利誘始為之不實陳述。又被告警詢筆錄就翻拍照片供
    述之記載，與錄音不符，應不足採；(四)攝得騎乘車號
    351-BGV號者之監視錄影畫面，係案發地點周邊，而非案發
    現場之畫面；(五)扣案之被告所有與監視錄影畫面中人穿著
    相似之深藍色外套2件、帽子1頂及手套1雙，嗣經警察局發
    還交予被告之配偶，可見被告非監視錄影畫面中人。又被告
    之生活圈即在案發地點一帶，是被告持有之行動電話之發話
    、受話基地台位置分佈地區在案發地點一帶，或監視錄影畫
    面翻拍照片之人縱為被告，亦極為正常合理；(六)證人魏賓
    禧所述之可疑男子之特徵，與員警翻拍光復南路及延吉街上
    行走之可疑人士或被告顯非相同之人。又證人魏賓禧前後供
    述不同，其證述及指認照片實不值採；(七)證人A1、麥燕之
    指認非事實且與待證事實無關，有受警員誤導而有失真之虞
    ；(八)卷內被告與證人陳宋芳、劉春亨、陳鴻等三人之電話
    通聯內容並無任何可疑之處，又證人陳宋芳、劉春亨之證詞
    亦足證被告所言屬實；(九)證人祝美雲警詢時陳述案發前被
    害人住處遭人噴「50號6樓王克強死」字樣一事顯與被告無
    關；(十)卷內被告與共同被告葉松年97年12月6日至98年2月
    20日間之通聯記錄，是被告就龍江路及雙城街開發案之相關
    事宜向葉松年報告、請示，與本案無關；(十一)依本院函查
    中電信股份有限公司基地台區域範圍資料，經比對警方調閱
    之被告手機基地台位置及編號09監視器連續畫面翻拍照片，
    已足證被告於案發當時確實未曾到過案發現場附近；(十二)
    被告於85、86年間在龍聯公司任職並負責正義國宅合建案時
    ，被害人王克強尚非正義國宅住戶，並無利益衝突，亦不可
    能認識王克強。而王克強取得正義國宅房屋所有權時，被告
    早已離開龍聯公司近10年，自不可能與王克強有何糾葛云云
    ，惟此已涉及犯罪事實之認定，乃本案審判程序時實體上應
    予判斷之問題，並非法院判斷是否羈押或應否准許具保停止
    羈押之範疇。又本案雖已辯論終結，原刑事訴訟法第101 條
    第1項第2款中之勾串共犯或證人之虞之羈押原因雖已消滅，
    惟本案中之重要證據即殺害王克強所使用之槍枝，尚未扣案
    ，該證物究是否確已滅失，仍有疑問，尚難僅依被告所述公
    訴人所有之相關證物已由本院保管存放等情即遽認無湮滅證
    據之虞。又被告甲○○恰巧於案發當日（98年2月16日）下
    午即出境至中國大陸地區，此有被告出入境紀錄附卷可考，
    亦有事實足認其有逃亡之虞，是被告雖另辯稱平日就會前往
    中國大陸洽商或至被告弟弟在上海之麻辣火鍋店幫忙，且若
    係逃亡則不會短時間內回國云云，然尚此不足以使本院認定
    原羈押原因已消滅。從而，被告以前揭情詞為由，認其無犯
    罪嫌疑重大，亦並無逃亡及湮滅證據之虞為由請求具保停止
    羈押，難認有理由。至聲請人稱其期患有糖尿病、高血壓、
    高血脂及憂鬱症等疾病，長期羈押對聲請人之病情、心理均
    有不良影響云云，惟尚乏證據證明已達影響被告身體健康狀
    況甚鉅而有保外就醫之必要，是被告以其患有前述疾病聲請
    具保停止羈押，亦難准許。
四、綜上所述，被告涉犯上開殺人等罪嫌，其犯罪嫌疑重大，且
    所涉犯係最輕本刑5年以上有期徒刑之重罪，倘現許被告停
    止羈押交保在外，恐被告有逃亡及湮滅證據之虞，當有繼續
    羈押被告之必要，原羈押及禁止接見之原因均未全部消滅，
    此外並無刑事訴訟法第114條各款所定不得駁回具保停止羈
    押聲請之事由，是聲請人之聲請為無理由，應予駁回。
五、依刑事訴訟法第220條，裁定如主文。
中    華    民    國    98    年    11    月    26    日
                  刑事第五庭  審判長法  官  黃程暉
                                    法  官  吳勇毅
                                    法  官  李宜娟
以上正本證明與原本無異。
如不服本裁定應於送達後5日內向本院提出抗告狀
                                    書記官  張華瓊
中    華    民    國    98    年    12    月    2     日

司法院資訊處製作；財團法人民間司法改革基金會備份。
